【裁判字號】    95,訴,671
【裁判日期】    950731
【裁判案由】    毒品危害防制條例
【裁判全文】
臺灣高雄地方法院刑事判決               95年度訴字第671號
公  訴  人  臺灣高雄地方法院檢察署檢察官
被      告  乙○○
                    （另案於臺灣高雄第二監獄執行中）
上列被告因毒品危害防制條例案件，經檢察官提起公訴（94年度
毒偵字第9970號）及移請併案審理（95年度毒偵字第112 號、第
1587號），嗣因被告就被訴事實為有罪之陳述，經本院告知簡式
審判程序意旨，並聽取公訴人及被告之意見後，本院合議庭裁定
由受命法官獨任依簡式審判程序審理，判決如下：
    主  文
乙○○連續施用第一級毒品，累犯，處有期徒刑壹年，扣案之第
一級毒品海洛因伍包（合計淨重零點陸陸公克，空包裝袋重壹點
零伍公克）沒收銷燬之，注射針筒貳支、塑膠鏟子壹支、塑膠管
壹條、夾鏈袋肆個，均沒收之；又連續施用第二級毒品，累犯，
處有期徒刑陸月，扣案之吸食器壹組，沒收之。應執行有期徒刑
壹年伍月，扣案之第一級毒品海洛因伍包（合計淨重零點陸陸公
克，空包裝袋重壹點零伍公克）沒收銷燬之，注射針筒貳支、塑
膠鏟子壹支、塑膠管壹條、夾鏈袋肆個、吸食器壹組，均沒收之
。
    事  實
一、乙○○曾於民國88年間因施用毒品案件，經本院以88年度毒
    聲字第5841號裁定送觀察、勒戒後，認有繼續施用毒品之傾
    向，再經本院以88年度毒聲字第7354號裁定令入戒治處所施
    以強制戒治1 年，嗣因停止戒治付保護管束，後因戒治期滿
    ，經臺灣高雄地方法院檢察署（下稱高雄地檢署）檢察官於
    89年10月18日以89年度戒毒偵字第1125號不起訴處分確定。
    復於90年間再因毒品案件，經裁定送觀察勒戒後，認有繼續
    施用毒品之傾向，經高雄地檢察署檢察官提起公訴並聲請強
    制戒治，強制戒治部分，經本院以90年度毒聲字第6980號裁
    定令入強制戒治處所施以強制戒治，期間經評定為合格，經
    本院以91年度毒聲字第4522號裁定停止戒治，所餘戒治期間
    付保護管束，後於保護管束期間再經本院以91年度毒聲字第
    7449號裁定撤銷停止戒治，令入戒治處所執行所餘強制戒治
    期間，於92年10月23日執行完畢，起訴部分，經本院以91年
    度鳳簡字第193 號判處有期徒刑4 月確定，並於92年12月3
    日易科罰金執行完畢；復再因施用毒品案件，經本院以91年
    度訴字第2720號判處有期徒刑8 月確定（現執行中）。
二、詎乙○○仍未戒除毒癮，明知海洛因及甲基安非他命係毒品
    危害防制條例第2 條第2 項第1 款、第2 款所明定之第一、
    二級毒品，不得持有及施用，竟仍於上開強制戒治執行完畢
    釋後5 年內，基於施用第一級毒品海洛因概括犯意，自94年
    5 中旬某日起至95年2 月10日晚上7 時30分許回溯24小時內
    之某時（不含公權力拘束期間），在高雄縣大樹鄉○○村○
    ○路70之1 號住處或不詳處所，約2 天即施用1 次之頻率，
    以將海洛因摻水稀釋放入注射針筒後施打之方式，連續施用
    第一級毒品海洛因多次。另基於施用第二級毒品甲基安非他
    命之概括犯意，自94年6 月9 日某時起至94年12月16日中午
    12時許回溯24小時內之某時（不含公權力拘束期間），在上
    開住處或不詳處所，約3 、4 天即施用1 次之頻率，以將甲
    基安非他命放入玻璃球內以火燒烤吸食煙霧之方式，連續施
    用第二級毒品甲基安非他命多次。
三、嗣先於94年6 月9 日中午12時許，在屏東市○○路永新公園
    內，為警盤查，並帶回警局採尿送驗；復於同年12月16日上
    午7 時4 分許，經警持本院搜索票，在高雄縣大樹鄉○○村
    ○○路50之21號10樓搜索，經警查獲，並扣得注射針筒2 支
    、塑膠鏟子1 支、塑膠管1 條、夾鏈袋4 個、吸食器1 組；
    末於95年2 月10日晚上7 時30分許，在高雄縣鳳山市海光四
    村自治會前，因形跡可疑為警查獲，並扣得其所有之第一級
    毒品海洛因5 包（合計淨重0.66公克，空包裝重1.05公克）
    ，且均於警局內採集其尿液，而查得其上開施用毒品犯行。
四、案經屏東縣警察局屏東分局報告臺灣屏東地方法院檢察署呈
    臺灣高等法院高雄分院檢察署令准移轉臺灣高雄地方法院檢
    察署偵查起訴及移送併案審理。
    理  由
壹、程序方面
    按本件被告乙○○所犯係死刑、無期徒刑、最輕本刑為3 年
    以上有期徒刑以外之罪，其於準備程序就前揭被訴事實為有
    罪之陳述，經受命法官告知簡式審判程序之旨，並聽取其與
    公訴人之意見後，本院認無不得或不宜改依簡式審判程序進
    行之處，爰依刑事訴訟法第273 條之1 第1 項、第284 條之
    1 ，裁定本件由受命法官獨任進行簡式審判程序，合先敘明
    。
貳、實體方面
一、上揭事實，業據被告於本院審理中坦承不諱，且其於94年6
    月9 日（第1 次）、94年12月16日（第2 次）、95年2 月10
    日（第3 次）所採驗之尿液，均經送往台灣檢驗科技股份有
    限公司以GC/MS 方法（氣相層析/ 質譜儀法）檢驗，結果第
    1 次、第2 次之尿液均確呈第一級毒品海洛因代謝後嗎啡及
    第二級毒品甲基安非他命之陽性反應，此有該公司94年8 月
    30日報告編號KＺ0000000000000 號、94年12月28日報告編號
    KH2005C0000000號濫用藥物尿液檢驗報告各1 紙可稽（見本
    院卷第14頁、95年度毒偵字第112 號卷第18頁）；另第3 次
    採驗之尿液則呈第一級毒品海洛因代謝後嗎啡之陽性反應，
    亦有上開公司95年3 月6 日報告編號KＺ000000000000號濫用
    藥物尿液檢驗報告1 紙可稽（見本院卷第35頁）。另扣案之
    不明粉末5 包，經送往法務部調查局鑑定，結果均確含第一
    級毒品海洛因成分，此有該局95年7 月5 日調科壹字第2200
    23552 號鑑定通知書1 紙可憑（見本院卷第114 頁）。此外
    ，復有注射針筒2 支、塑膠鏟子1 支、塑膠管1 條、夾鏈袋
    4 個、吸食器1 組扣案可佐，足認被告上開自白確與事實相
    符，洵堪採為論罪科刑之依據。
二、被告前於88年間因施用毒品案件，經本院以88年度毒聲字第
    5841號裁定送觀察、勒戒後，認有繼續施用毒品之傾向，再
    經本院以88年度毒聲字第7354號裁定令入戒治處所施以強制
    戒治1 年，嗣因停止戒治付保護管束，後因戒治期滿，經高
    雄地檢署檢察官於89年10月18日以89年度戒毒偵字第1125號
    不起訴處分確定。復於90年間再因毒品案件，經裁定送觀察
    勒戒後，認有繼續施用毒品之傾向，經高雄地檢察署檢察官
    提起公訴並聲請強制戒治，強制戒治部分，經本院以90年度
    毒聲字第6980號裁定令入強制戒治處所施以強制戒治，期間
    經評定為合格，經本院以91年度毒聲字第4522號裁定停止戒
    治，所餘戒治期間付保護管束，後於保護管束期間再經本院
    以91年度毒聲字第7449號裁定撤銷停止戒治，令入戒治處所
    執行所餘強制戒治期間，於92年10月23日執行完畢等情，有
    臺灣高等法院被告前案紀錄表、本院被告院內索引卡紀錄表
    、臺灣高雄地方法院檢察署刑案資料查註紀錄表、全國施用
    毒品案件紀錄表各1 份在卷可查，被告於觀察、勒戒執行完
    畢釋放後，5 年內再為本件施用毒品犯行，自應依法論罪科
    刑。是以本件事證明確，被告犯行堪以認定。
三、查被告行為後，刑法及刑法施行法業於94年2 月2 日經總統
    以華總一義字第09400014901 號令修正公布，並於95年7 月
    1 日施行（下稱新刑法，修正前刑法下稱舊刑法），參酌最
    高法院95年5 月23日刑事庭第8 次會議決議，新刑法第2 條
    第1 項之規定，係規範行為後法律變更所生新舊法律比較適
    用之準據法，於新刑法施行後，應適用新刑法第2 條第1 項
    之規定，為「從舊從輕」之比較。另於比較時應就罪刑有關
    之共犯、未遂犯、想像競合犯、牽連犯、連續犯、結合犯，
    以及累犯加重、自首減輕暨其他法定加減原因（如身分加減
    ）與加減比例等一切情形，本於統一性及整體性原則，綜其
    全部罪刑之結果而為比較。本院審酌：（一）連續犯部分：
    被告行為後，刑法第56條連續犯之規定，業已修正刪除，並
    於95年7 月1 日施行，則被告之犯行，因行為後新法業已刪
    除連續犯之規定，此刪除雖非犯罪構成要件之變更，但顯已
    影響行為人刑罰之法律效果，自屬法律有變更，依新法第2
    條第1 項規定，比較新、舊法之結果，以舊法較為有利於行
    為人。（二）定執行刑部分：被告行為後，刑法第51條業已
    修正公布，並於95年7 月1 日施行，修正前刑法第51條規定
    ：「數罪併罰，分別宣告其罪之刑，依左列各款定其應執行
    者：」其中第5 款規定：「宣告多數有期徒刑者，於各刑中
    之最長期以上，各刑合併之刑期以下，定其刑期。但不得逾
    20 年 。」修正後刑法第51條第5 款規定：「宣告多數有期
    徒刑者，於各刑中之最長期以上，各刑合併之刑期以下，定
    其刑期。但不得逾30年。」比較結果，修正前刑法較有利於
    行為人。（三）累犯部分：被告於5 年以內再故意犯本件有
    期徒刑以上之罪，不論依修正前之刑法第47條，或修正後之
    刑法第47條第1 項之規定，均構成累犯，對被告而言並無有
    利或不利之情形，自不生新舊法比較之問題。準此，經綜合
    比較上開（一）、（二）法律變更之情形，以舊法較有利於
    被告，自應一體適用修正前刑法之規定，合先敘明。
四、按海洛因、甲基安非他命分別係毒品危害防制條例第2 條第
    2 項第1 、2 款所稱之第一、二級毒品，是被告分別施用海
    洛因、甲基安非他命之行為，係犯該條例第10條第1 項之施
    用第一級毒品罪，及同條第2 項之施用第二級毒品罪。被告
    持有第一、二級毒品，嗣進而施用之，持有之低度行為應為
    施用之高度行為所吸收，不另論罪。被告多次施用第一、二
    級毒品犯行，分別時間緊接、手法相同，顯係觸犯構成要件
    相同之罪，均為連續犯，應各依修正前刑法第56條之規定，
    論以一罪，並均加重其刑。被告上開所犯之連續施用第一、
    二級毒品罪，犯意各別，行為互殊，觸犯構成要件不同，應
    予分論併罰。又被告前於91年間因施用毒品案件，經本院以
    91年度鳳簡字第193 號判處有期徒刑4 月確定，並於92年12
    月3 日易科罰金執行完畢等情，有臺灣高等法院被告前案紀
    錄表、本院被告院內索引卡紀錄表、臺灣高雄地方法院檢察
    署刑案資料查註紀錄表各1 份在卷可按，其受有期徒刑之執
    行完畢，5 年以內再犯有期徒刑以上之上開2 罪，均為累犯
    ，均應依修正前刑法第47條規定，加重其刑，並均依法遞加
    重之。另移送併辦部分（即高雄地檢署95年度毒偵字第112
    號、第1587號）略以：被告於94年12月16日上午7 時許，在
    高雄縣大樹鄉○○村○○路50之21號10樓住處，施用第一級
    毒品海洛因1 次。又基於施用第二級毒品甲基安非他命之犯
    意，於同年12月16日中午12時10分許起，回溯24小時內之某
    時（不含警力拘束時間），在不詳處所，施用第二級毒品甲
    基安非他命1 次；另自94年12月下旬某日起至95年2 月10日
    晚上7 時30分許回溯24小時內之某時（不含公權力拘束期間
    ），在不詳處所，連續施用第一級毒品海洛因多次之犯行部
    分，雖未經起訴，惟與起訴部分具有連續犯之裁判上一罪關
    係，為起訴效力所及，依審判不可分之原則，本院自應併予
    審究，附此敘明。
五、爰審酌被告前已因施用毒品案件經觀察、勒戒及強制治，本
    應徹底戒除毒癮，並因此分別經本院以91年度鳳簡字第193
    號判處有期徒刑4 月確定、91年度訴字第2720號判處有期徒
    刑8 月確定，本應徹底戒除毒癮，不料其竟仍繼續施用毒品
    ，已如上述，顯見其並無戒除毒害之決心，應有入監矯治之
    必要，不宜寬貸，惟考量其犯後尚知坦承犯行，施用毒品乃
    自戕一己之身體健康，並具有病患性人格之特質，行為本身
    對社會所造成之危害並非直接、鉅大，及其生活狀況、施用
    毒品之次數等一切情狀，分別量處如主文所示之刑，並定其
    應執行之刑，以資懲儆。
六、末按查獲之第一、二級毒品及專供製造或施用第一、二級毒
    品之器具，不問屬於犯人與否，均沒收銷燬之，毒品危害防
    制條例第18條第1 項前段定有明文。扣案之不明粉末5 包，
    經鑑定結果確含第一級毒品海洛因，業如上述，且各該包裝
    袋因分別與其內之毒品業已無法析離，應分別將之同視為第
    一級毒品，從而不問屬於犯人與否，爰併依上開規定宣告沒
    收銷燬之。而鑑驗所耗損之毒品，既已費失，自無庸宣告沒
    收銷燬。又被告行為後，刑法第38條亦已於95年7 月1 日修
    正公布施行，其中除就第38條第1 項第3 款增設「因犯罪所
    生之物」得予沒收之規定，及將「左列」改為「下列」之文
    字調整外，僅將同條第2 項、第3 項之「犯人」乙語修正為
    「犯罪行為人」，其修正理由僅係「為使適用更期明確」而
    已（參該條立法理由四、五之說明），並不生有利不利於被
    告之問題。扣案之注射針筒2 支、塑膠鏟子1 支、塑膠管1
    條、夾鏈袋4 個、吸食器1 組，均為被告所有，均供施用毒
    品所用之物，業據被告供明在卷（見本院卷第199 頁），惟
    無證據證明係專供施用毒品使用，故非屬毒品危害防制條例
    第18條第1 項前段規定之專供施用毒品之器具，另依修正前
    刑法第38條第1 項第2 款規定，均併予宣告沒收。
據上論斷，應依刑事訴訟法第273 條之1 第1 項、第284 條之1
、第299 條第1 項前段，毒品危害防制條例第10條第1 項、第2
項、第18條第1 項前段，刑法第2 條第1 項前段、刑法第11條、
修正前刑法（下同）第56條、第47條、第38條第1 項第2 款、第
51條第5款、第9 款，判決如主文。
本案經檢察官甲○○到庭執行職務。
中    華    民    國    95    年    7     月    31    日
                  刑事第三庭    法  官  錢衍蓁
以上正本證明與原本無異。
如不服本判決，應於收受送達後10日內向本院提出上訴書狀。
中    華    民    國    95    年    7     月    31    日
                                書記官  周美
附錄本判決論罪之法條：
毒品危害防制條例第10條第1項
施用第一級毒品者，處六月以上五年以下有期徒刑。
毒品危害防制條例第10條第2項
施用第二級毒品者，處三年以下有期徒刑。


司法院資訊處製作；財團法人民間司法改革基金會備份。
